【裁判字號】    98,上訴,3854
【裁判日期】    980928
【裁判案由】    妨害兵役
【裁判全文】
臺灣高等法院刑事判決                98年度上訴字第3854號
上  訴  人  臺灣臺北地方法院檢察署檢察官
被      告  甲○○
上列上訴人因被告妨害兵役案件，不服臺灣臺北地方法院98年度
訴緝字第115號，中華民國98年7月31日第一審判決（起訴案號：
臺灣臺北地方法院檢察署88年度偵字第19209號），提起上訴，
本院判決如下：
    主  文
上訴駁回。
    理  由
一、按不服地方法院之第一審判決而上訴者，應向管轄第二審之
    高等法院為之；上訴書狀應敘述具體理由；第二審法院認為
    上訴書狀未敘述理由或上訴有第362條前段情形，應以判決
    駁回之。但其情形可以補正而未經原審法院命其補正者，審
    判長應定期間先命補正，刑事訴訟法第361條第1、2項、第3
    67條明文規定。而所謂不服第一審判決提起上訴之具體理由
    ，必係依據卷內既有訴訟資料或提出新事證，指摘或表明第
    一審判決有何採證認事、用法或量刑等足以影響判決本旨之
    不當或違法，而構成應予撤銷之具體事由，始克當之（例如
    ：依憑證據法則具體指出所採證據何以不具證據能力，或依
    憑卷證資料，明確指出所為證據證明力之判斷如何違背經驗
    、論理法則）；倘僅泛言原判決認定事實錯誤、違背法令、
    量刑失之過重或輕縱，而未依上揭意旨指出具體事由，或形
    式上雖已指出具體事由，然該事由縱使屬實，亦不足以認為
    原判決有何不當或違法者（例如：對不具有調查必要性之證
    據，法院未依聲請調查亦未說明理由，或援用證據不當，但
    除去該證據仍應為同一事實之認定），皆難謂係具體理由，
    俾與第二審上訴制度旨在請求第二審法院撤銷、變更第一審
    不當或違法之判決，以實現個案救濟之立法目的相契合，並
    節制濫行上訴（最高法院97年度台上字第892號判決意旨參
    照）。至於其理由是否具體，則屬第二審法院審查之範圍，
    亦不在命補正之列，亦即上訴書狀已記載理由，並有具體之
    敘述時，其上訴既屬合法，第二審法院固應就其理由之是否
    可取，為實體之審理及判斷；如認其上訴書狀雖記載理由，
    但並未具體敘述時，則無須再命補正，可逕認其上訴不合法
    ，以判決駁回之（最高法院97年度台上字第3889號判決意旨
    參照）。又刑罰之量定，為法院得依職權自由裁量之事項，
    苟於法定刑度之內，予以量定，且客觀上並無明顯濫權之情
    形者，自不容當事人任憑主觀意見，指摘其違法、失當。是
    原判決倘就如何量定其宣告刑之理由，已經敘明審酌之因素
    ，被告卻置之不顧，僅泛詞指摘量刑過重，而未提出證據資
    料以供審查，難認為其理由已經明確、具體，自無從動搖原
    判決，而使上級審法院將之撤銷或變更，所提上訴，即非適
    法。
二、經查：
  (一)原判決以被告甲○○坦承未依指定期日（即民國八十八年六
    月十六日）向受訓單位報到入營服役不諱，且與臺北市中正
    區公所徵集未到役男年籍表、八十八年五月七日北市兵二第
    0000000000號陸軍常備兵徵集令、臺北市政府兵
    役處八十八年七月二十八日以北市兵二字第八八二一五五七
    七○○號函及其檢附臺北市八十八年陸軍常備兵第一八二八
    梯次常備兵未到名冊、臺北市政府兵役處八十八年七月二十
    六日以北市兵二字第八八二一五六九一○○號函及其檢附臺
    北市中正區八十八年第Ａ一八二八梯次徵送陸軍部隊常備兵
    役男交接名冊（收訓單位：二○六師第六一六旅，收訓駐地
    ：新竹關東橋）、內政部警政署入出境管理局八十八年五月
    十四日（八八）境信栩字第二六八一三號函及其檢附被告出
    入境紀錄、臺北市中正區公所八十八年六月四日北市正兵徵
    出字第八八二○八九七六○○號函、中華民國郵政八十八年
    六月五日寄交大宗掛號函件執據、掛號函件執據、臺北市政
    府兵役處八十八年六月十四日以北市兵二字第八八二一二三
    ○六○○號函及其檢附役男逾期未返名冊、臺大學人福邸管
    理委員會八十八年十月八日函及其檢附掛號簽收資料、內政
    部警政署入出境管理局八十八年十月十一日（八八）境信昌
    字第六七七○三號函及其檢附普通護照入出境許可申請書、
    出入境查詢資料等相符，經依法比較新舊法後，認定被告確
    犯有違反妨害兵役治罪條例第四條第五款之意圖避免常備兵
    現役之徵集，應受徵集，無故逾入營期限五日罪。並審酌被
    告前無前科，素行良好，明知我國男子皆有服兵役之義務，
    其為役齡男子，竟為赴美國就學，於申請核准出境後，無正
    當理由滯留美國未歸，以此手段遂行國外就學之目的，逃避
    常備兵之徵集，且遲至學成後，方於九十八年六月間返國接
    受徵兵處理，嚴重破壞兵役制度之公平性，枉顧社會國家公
    益，惟犯罪後坦承犯行，且亦積極與徵兵單位聯繫後續接受
    徵集處理之事宜，態度良好，兼衡其犯罪之手段、情節、生
    活狀況、智識程度及犯罪所生損害等一切情狀，爰量處有期
    徒刑四月，並依法比較新舊法後，宣告易科罰金之標準，且
    以被告前未曾故意受有期徒刑以上刑之宣告，有臺灣高等法
    院被告全國前案紀錄表一份在卷可稽，素行良好，認被告經
    此刑之宣告，已足策其警省而無再犯之虞，所宣告之刑以暫
    不執行為適當，乃併宣告緩刑二年。原審業已詳敘其所憑證
    據、認定理由及量刑依據，從形式上審查，其認事用法，並
    未違反法令，或悖離經驗法則、論理法則，量刑亦屬允當。
  (二)檢察官上訴意旨稱：被告無故逾入營期限多時，犯行並無特
    別輕微，量刑應特別重視平等原則，被告並無情可憫恕之特
    別情形，宣告緩刑，將使違法者佔盡優勢，形成差別待遇，
    違反平等原則，不符法制正義，爰請求撤銷緩刑宣告。
  (三)按緩刑之宣告，除應具備同法第74條所定條件外，並須有可
    認為以暫不執行刑罰為適當之情形，始得為之，亦屬法院裁
    判時得依職權自由裁量之事項，當事人不得以原審未諭知緩
    刑指為違背法令（最高法院72年台上字第6696號判例參照）
    。依上判例，法院依刑法第74條之規定，斟酌各項情形認以
    暫不執行為適當，並詳敘理由時，即屬法院自由裁量權之適
    當行使，自不得遽指為違背法令。查本件原判決於量刑及宣
    告緩刑時，已斟酌刑法第57條各款所列情狀及同法第74條之
    規定，已詳如上述，既未逾越法定刑度，亦未濫用自由裁量
    之權限。況檢察官於起訴時並未對被告為具體求刑，於原審
    審判期日蒞庭時對被告科刑範圍，僅表示請求宣告有期徒刑
    四至六月，並未對是否宣告緩刑表示具體意見（見原審卷第
    30頁），尚難僅因被告以至外國規避服兵役之方式及規避時
    間甚長等情，即遽認原審違反平等原則，上訴人上述指摘，
    自非屬上訴第二審之具體理由。此外，上訴意旨亦未另就原
    審判決關於認定事實、適用法律等事項，究竟有何違法或不
    當之具體情形。揆諸上開說明，本件上訴未敘述具體理由，
    屬不合法律上之程式，應予駁回，並不經言詞辯論為之。
三、據上論斷，依刑事訴訟法第367條前段、第372條，判決如主
    文。
中    華    民    國    98    年    9     月    28    日
                  刑事第九庭  審判長法  官  陳貽男
                                    法  官  周盈文
                                    法  官  詹駿鴻
以上正本證明與原本無異。
如不服本判決，應於收受送達後10日內向本院提出上訴書狀，其
未敘述上訴之理由者並得於提起上訴後10日內向本院補提理由書
（均須按他造當事人之人數附繕本）「切勿逕送上級法院」。
                                    書記官  梁淑時
中    華    民    國    98    年    9     月    28    日


司法院資訊處製作；財團法人民間司法改革基金會備份。
